【裁判字號】    97,上訴,5873
【裁判日期】    980512
【裁判案由】    違反槍砲彈藥刀械管制條例
【裁判全文】
臺灣高等法院刑事判決                97年度上訴字第5873號
上  訴  人
即  被  告  乙○○
選任辯護人  許文哲律師
            陳俊成律師
上列上訴人因違反槍砲彈藥刀械管制條例案件，不服臺灣板橋地
方法院97年度訴字第3154號，中華民國97年9月30日第一審判決
（起訴案號：臺灣板橋地方法院檢察署97年度偵字第14530號）
，提起上訴，本院判決如下：
    主  文
上訴駁回。
    事  實
一、乙○○明知具有殺傷力之槍枝，係屬槍砲彈藥刀械管制條例
    第4條所列管之槍砲，非經中央主管機關許可，不得無故持
    有。詎其竟仍基於持有具殺傷力改造槍枝之犯意，於民國（
    下同）96年8月間某日，在臺北縣樹林市○○路120巷旁排水
    溝處操作挖土機工作時，發現具殺傷力由仿WALTHER廠PPK/S
    型半自動手槍製造之槍枝換裝土造金屬槍管而成之改造手槍
    一枝（槍枝管制編號：0000000000號，含彈匣一個）後，即
    無故持有之，並將之埋藏於臺北縣樹林市○○街75號之5前
    之停車場空地內。嗣於97年5月6日經警獲報後，由警持臺灣
    板橋地方法院所核發之搜索票至其住處搜索未果，經警勸說
    後，被告主動帶警前往上開槍枝埋藏地點，起出前揭改造手
    槍1枝，及不具殺傷力之子彈12枚。
二、案經臺北市政府警察局移請臺灣板橋地方法院檢察署檢察官
    偵查起訴。
    理  由
壹、證據能力：
一、依刑事訴訟法第198條、第208條之規定，所謂鑑定乃指於刑
    事訴訟程序中為取得證據資料而由檢察官或法官指定具有特
    別知識經驗之鑑定人、學校、機關或團體，就特定之事物，
    以其專業知識加以分析、實驗而作判斷，以為偵查或審判之
    參考。故而，不論鑑定人或鑑定機關、學校、團體，均應由
    檢察官或法官視具體個案之需要而為選任，始符合刑事訴訟
    法第198條、第208條之規範本旨，否則所為鑑定，仍屬於傳
    聞證據。但對於司法警察機關調查中之案件，或有量大或急
    迫之情形，為因應實務之現實需求，認為當然有鑑定之必要
    者，基於檢察一體之原則，自得由該管檢察長對於轄區內之
    案件，以事前概括選任鑑定人或囑託鑑定機關（團體）之方
    式，俾便轄區內之司法警察官、司法警察對於調查中之此類
    案件，得即時送請事前已選任之鑑定人或囑託之鑑定機關（
    團體）實施鑑定（參照法務部以92年9月1日法檢字第
    0920035083號函釋）。而內政部警政署刑事警察局就「槍彈
    有無殺傷力之鑑定」為臺灣高等法院檢察署檢察長概括選任
    之鑑定機關，亦據臺灣高等法院檢察署以92年9月9日檢文允
    字第0921001203號函示在案。是卷附內政部警政署刑事警察
    局97年6月18日刑鑑字第0970071083號槍彈鑑定書，雖係由
    臺北市政府警察局刑事警察大隊移送鑑定，衡諸前揭說明，
    仍屬受檢察官囑託鑑定，則鑑定人或鑑定機關依刑事訴訟法
    第206條所出具之上揭槍彈鑑定書，乃屬上開刑事訴訟法第
    159條第1項規定中之「法律另有規定」，是依上開規定之反
    面解釋，屬傳聞證據之例外，自有證據能力（最高法院95年
    度台上字第6648號判決意旨參照)。
二、被告之辯護人否認秘密證人於警詢證述之證據能力，並請求
    傳喚被告之妻，證明秘密證人於警詢證述不實（見本院卷第
    98頁）。惟查，本判決所採用之證據係警依秘密證人之舉報
    果查獲被告持有槍枝之事實，並未採取秘密證人於警詢之證
    述為本案之證據，是秘密證人於警詢之證述證據能力之有無
    ，毋庸論述，從而被告之辯護人請求傳喚被告之妻為證人亦
    無必要，附此敘明。
貳、實體部分：
一、訊據被告乙○○固坦承於上開時、地拾獲前揭改造槍枝之事
    實，惟矢口否認有持有改造槍枝犯意，辯稱：伊發現拾獲物
    為槍枝後，於拾獲當晚即將之埋藏起來，因該槍枝外觀陳舊
    ，伊亦不知有無殺傷力，並沒有持有具殺傷力槍枝之犯意云
    云。
二、惟查：
  (一)被告於事實欄所載時、地拾獲扣案槍枝後，將之埋藏於臺北
    縣樹林市○○街75號之5前之停車場內等情，迭據被告於警
    詢、偵查及原審、本院審理中坦承不諱，並有現場及扣案物
    品照片六幀附卷可稽，並有上開改造手槍1枝（內含彈匣1個
    ）扣案可佐。而扣案之改造手槍經送內政部警政署刑事警察
    局鑑定結果：「送鑑手槍壹枝（槍枝管制編號0000000000）
    ，認係改造手槍，由仿WALTHER廠PPK/S型半自動手槍製造之
    槍枝，換裝土造金屬槍管而成，擊發功能正常，可供擊發適
    用子彈使用，認具殺傷力。」，有該局97年2月29日刑鑑字
    第0970071083號槍彈鑑定書1份在卷可按。上開槍枝擊發功
    能既屬正常，縱外觀陳舊、斑駁，然對其具有殺傷力之事實
    尚無影響，合先敘明。
  (二)被告雖辯稱不知該槍枝有無殺傷力，且無持有之犯意云云，
    然查：被告為有正常智識之成年人，應知槍械為違禁物，一
    經拾獲應即報警處理之理。且伊已自承知悉拾獲之物為槍枝
    ，若果不知該槍枝有無殺傷力，衡情拾獲後將之逕行棄置於
    原拾獲地點，或當廢鐵變賣，抑或交予警方均可，何需刻意
    加以埋藏，不欲使人知悉？顯見被告拾獲時，已知悉該槍枝
    具有殺傷力甚明。再參以被告雖將該槍枝埋藏，惟其事後仍
    能帶同警方至該址將槍枝起出，顯見其對於槍枝藏放地點知
    之甚詳，該槍枝復有黑色皮包保護（參見97年度偵字第1453
    0號偵查卷第36頁照片二幀），亦無滅失之可能，是扣案槍
    枝雖非放置於被告身邊或家中，然既處於被告隨時可以取出
    之狀態，顯然被告對該槍枝具有支配管領之能力，處於持有
    之狀態，應無疑義。況被告係96年8月間拾獲，若如被告所
    辯，係一時無暇，未及交警方處理，豈有遲至97年5月仍未
    交予警方之理，益見其有以埋藏之方式持有之意。又被告若
    果於發現為槍枝後即將之埋藏，亦無人知悉此事，且其除近
    20年前有過失傷害前科外，復無其他前科，有本院被告前案
    紀錄表一份在卷可按，無從使人聯想到伊有持有槍枝之可能
    ，惟警方竟以被告違反槍砲彈藥刀械管制條例為由，聲請法
    院核發搜索票獲准，且果查獲本案，起出扣案槍枝，可徵被
    告有對外展示槍枝或透露伊持有槍枝之訊息，方為警方獲得
    本案情資，被告有占有支配該把槍枝之事實，亦甚灼然。是
    被告明知該槍枝有殺傷力，仍有持有之故意，至為明確。
三、被告上訴再以：伊並非在臺北縣樹林市○○路120巷旁排水
    溝處發現上開槍枝，而係工作完後，將挖土機運回同縣市○
    ○街75號之5前之停車場，方由其他工人查見該置有槍枝之
    皮包，經眾人取出後始悉為一改造手槍，惟當時上開槍枝全
    係污泥包覆，外觀殘破，難以辨識性能如何，確不知該槍枝
    有殺傷力，且伊從未拾獲槍枝，不知應交給警方，故將之視
    為廢棄物，隨意掩埋。當日有甚多工人共同目睹此事，伊並
    無對外展示之行為。再本件經警持搜索票前來後，伊主動帶
    警前往埋藏地點，因忘記正確埋藏地點，尚自行請建元建材
    行雇工挖掘，始行發現，對槍枝並無管領支配之事實。辯護
    人再為被告主張：系爭槍枝扣案之原始狀態為沾滿污泥、佈
    滿鐵鏽，警方於扣案後且加以清洗是否有違證物送鑑之標準
    作業流程，鑑定單位收受上開槍枝時，證物鏈是否仍保持完
    整，即有可疑，此足以影響鑑定報告之正確性及憑信性。且
    鑑定單位僅以性能檢驗法為鑑定，未再以其他方法為鑑定，
    難認其結果正確可採云云。惟查：
  (一)「依被告供述，起獲藏放槍械、子彈之皮包一只，當時皮包
    內之槍械、子彈布滿污泥，為初步辨識是否為槍械，現場曾
    以清水將污泥約略清洗，即送本局刑事鑑驗中心初步檢驗機
    械性能，復送刑事警察局鑑驗傷力，鑑驗流程完竣，槍、彈
    等證物依規定入贓物庫，送驗合乎標準作業程序。」、「二
    、本案系爭槍枝於送鑑時，並未發見有新、舊程度明顯不同
    ，且槍上之槍管、滑套、槍身及彈匣等組件，均發現沾有泥
    土及生鏽。三、本局受理各單位送驗各類槍彈案件後，對於
    所受理之槍彈證物，均依相關鑑驗標準作業程序規定來執行
    鑑定工作（即照相、槍彈鑑定、包裝、封緘、領回等）。四
    、送鑑槍枝業經本局採以國、內外槍彈鑑定領域共同認可之
    性能檢驗法鑑定完畢，確認具殺傷力無誤，考量正確、合法
    、安全等原則，已無再以動能測試法實際進行測試之必要。
    」，此分別有台北市政府警察局98年3月24日北市警刑七字
    第09831236500號函、內政部警政署刑事警察局98年3月3日
    刑鑑字第0980004121號函（見本院卷第73頁、62頁）附卷可
    稽。依上開函文所示，警察於起出本案槍枝後，確係有以清
    水將槍枝上之污泥約略清洗，以初步辨識是否為槍械，惟以
    清水清洗之動作，不會改變槍枝原有之機械性及物理性，自
    不會影響槍枝是否具有殺傷力之鑑定。本案槍枝以「性能檢
    驗法」鑑定，已足確認其具殺傷力，自無再以其他方法鑑定
    必要，亦經鑑定機關函覆在卷，鑑定機關既已認定該槍枝具
    殺傷力，即表示該槍枝可擊發，是被告之辯護人僅以鑑定單
    位未能排除扣案槍枝有無法擊發之可能性，主張請求將扣案
    槍枝送法務部調查局，以實射法為鑑定，即無所據。再上開
    槍枝自扣案後，除警方於起出時曾以清水清洗外，其餘送驗
    、鑑定均依相關鑑驗標準作業程序規定，亦經鑑定機關函覆
    如上，被告並無證據證明，扣案槍枝於起出後曾被更換過零
    件，足以影響槍枝有無殺傷力之鑑定，辯護人請求將槍枝送
    法務部調查局拆解，以儀器檢測各零件新舊程度是否不同，
    併請判斷是不有槍枝零件係後來被更換而予以組裝，即無必
    要。是本件扣案槍枝縱係存有污泥、鐵鏽，起出後並經清水
    略為清洗，均不影響其具有殺傷力之事實，殆無疑問。
  (二)被告一再辯稱，依警查獲之過程可知，係伊主動供出埋藏地
    點，足認伊無持有之意，且依起出槍枝之狀態觀之，無由使
    人認識該槍枝具殺傷力云云。惟，被告既知伊持獲之物為槍
    枝，竟未交警方處理，反將之埋藏近一年，且係警據報後持
    索票查獲本案等情觀之，足認被告有持有具殺傷力槍枝之故
    意及行為，已如前述。且被告於警詢時供稱：槍枝是在樹林
    樹新路120巷旁水溝裡面撿到的。是在工作時看到然後撿起
    來，打開就看見有槍跟子彈，很髒，裡面都是土。我將槍帶
    去埋起來，是因為隔天要工作。因為我看奧奧，就順便將槍
    帶回去車場埋起來，就是因為隔天要工作，晚了，大台車要
    駛去車場。我沒有辦法證明是撿到的，沒人看到等語。業經
    本院勘驗警詢筆錄，製有譯文在卷可稽。證人即承辦本件之
    員警朱瑞明於本院審理時亦證稱：本件是秘密證人於97年3
    月中旬檢舉的，因當時我有辦其他案件，所以至97年5月6日
    才去查，本件搜索票有通過等語（見本院卷第111頁背面）
    ，顯見員警係因秘密證人之舉報，始悉被告持有槍枝之情，
    果真起出本件槍枝。顯見被告於本院審理時所辯，係在停車
    場始發現，打開時有多人看見，知悉伊曾拾獲槍枝，伊並未
    對外展示或透露云云，並非事實。況被告係96年8月間拾獲
    ，若果當時有他人當場見聞，豈會任被告將之任意埋藏而不
    予勸阻之理，又若果當場見聞之人要報警，又豈會於事隔逾
    半年之97年3月間，始向警舉報，經警於97年5月查獲，益見
    被告必有告知他人伊持有槍枝之訊息。再證人即承辦本件之
    員警朱瑞明於本院審理時證稱：本案經秘密證人指證之後，
    我們持搜索票到東豐街他公司、車上、家裡都搜不到，我們
    和他溝通，他就說他真的有撿到一把槍，埋在他自己本身調
    貨車的最後端，靠近水溝旁邊，我們用他公司挖土的工具挖
    滿久挖不到，然後他陪同我們到他公司附近的建材行找山貓
    過來幫忙挖，山貓挖了幾分鐘就挖到等語（見本院卷第111-
    11 2頁）。證人王明哲、丙○○、甲○○於本院審理時亦證
    稱：係被告帶警至埋藏槍枝所在之停車場，先自行挖掘而不
    可得時，被告雇請他人以器械幫忙，而起出本件槍枝、子彈
    等語（見本院卷第113-114頁），固足認本案係被告之配合
    而起出槍枝，惟被告亦自承該停車場很大，若非被告知悉伊
    係將槍枝埋藏於停車場之某處，而予指示，自非憑機械即可
    快速起出，是尚難以被告自動配合起出本案槍枝，即認其無
    持有之意，此乃犯後態度問題，尚無解於被告持有具殺傷力
    槍枝之事實。
四、綜上所述，被告所辯均非足採，本案事證已明確，被告犯行
    堪予認定。被告之辯護人聲請傳喚信元建材行負責人，證明
    上開槍枝發現時之經過及狀態，核無必要，附此敘明。
五、核被告所為，係犯槍砲彈藥刀械管制條例第8條第4項之未經
    許可持有可發射子彈具有殺傷力之改造手槍罪。查被告持有
    之改造手槍僅有1枝，對於社會治安所生之實際危害尚非十
    分嚴重，又被告持有後將該槍枝埋藏，且於警方搜索未果後
    主動供出埋藏地點，應無持該把改造手槍犯案之意圖，兼衡
    被告平日素行尚佳，足認被告之犯罪情節非甚重，本院認雖
    科以法定最低刑度即有期徒刑3年，猶有情輕法重過苛之憾
    ，在客觀上足以引起一般人之同情，堪予憫恕，爰依刑法第
    59條之規定，酌量減輕其刑。
六、原審因適用槍砲彈藥刀械管制條例第8條第4項、刑法第42條
    第3項、第59條、第38條第1項第1款，審酌被告素行尚可，
    持有未經許可之改造手槍，對於他人生命、身體之安全具有
    高度危險性，量處被告有期徒刑1年8月，併科罰金新台幣5
    萬元，並就罰金刑部分諭知易服勞役之折算標準。再以扣案
    具殺傷力之改造手槍1枝屬違禁物，依刑法第38條第1項第1
    款規定沒收之。至扣案之子彈無殺傷力，非屬違禁物，復非
    供被告犯本罪所用之物或因犯本罪所得之物，爰不為諭知沒
    收。經核認事用法均無違誤，量刑亦稱妥適。被告上訴仍執
    陳詞否認犯罪，為無理由，應予駁回。再雖扣案之手槍為被
    告所拾獲，拾獲後並將之埋藏於停車場內，惟近年來我國非
    法槍枝、子彈氾濫，嚴重危害國人生命、身體及財產之安全
    ，被告無視禁令，持有系爭槍枝之行為，對社會治安仍存有
    潛在之危險，被告明知拾獲之改造手槍具殺傷力，仍以埋藏
    之方式持有之，對社會治安仍有一定之影響，是本件被告仍
    不宜為緩刑之宣告，附此敘明。
據上論斷，應依刑事訴訟法第368條，判決如主文。
本案經檢察官劉靜婉到庭執行職務。
中    華    民    國    98    年    5     月    12    日
                刑事第十六庭審判長法  官  溫耀源
                                  法  官  許增男
                                  法  官  王敏慧
以上正本證明與原本無異。
如不服本判決，應於收受送達後10日內向本院提出上訴書狀，其
未敘述上訴之理由者並得於提起上訴後10日內向本院補提理由書
（均須按他造當事人之人數附繕本）「切勿逕送上級法院」。
                                  書記官  丁淑蘭
中    華    民    國    98    年    5    月    14    日
附錄本案論罪科刑法條全文：
槍砲彈藥刀械管制條例第8 條
未經許可，製造、販賣或運輸鋼筆槍、瓦斯槍、麻醉槍、獵槍、
空氣槍或第四條第一項第一款所定其他可發射金屬或子彈具有殺
傷力之各式槍砲者，處無期徒刑或五年以上有期徒刑，併科新臺
幣一千萬元以下罰金。
未經許可，轉讓、出租或出借前項所列槍枝者，處五年以上有期
徒刑，併科新臺幣一千萬元以下罰金。
意圖供自己或他人犯罪之用，而犯前二項之罪者，處無期徒刑或
七年以上有期徒刑，併科新臺幣一千萬元以下罰金。
未經許可，持有、寄藏或意圖販賣而陳列第一項所列槍枝者，處
三年以上十年以下有期徒刑，併科新臺幣七百萬元以下罰金。
第一項至第三項之未遂犯罰之。


司法院資訊處製作；財團法人民間司法改革基金會備份。
